【裁判字號】    99,交聲,904
【裁判日期】    990929
【裁判案由】    聲明異議
【裁判全文】
臺灣彰化地方法院交通事件裁定         99年度交聲字第904號
原處分機關    交通部公路總局臺中區監理所彰化監理站
異  議  人
即受處分人    甲○○
上列異議人即受處分人因違反道路交通管理處罰條例案件，對於
交通部公路總局臺中區監理所彰化監理站民國99年7 月29日所為
之處分（彰監四字第裁64-I00000000號），聲明異議，本院裁定
如下：
    主  文
原處分撤銷。
甲○○汽車駕駛人，未領有駕駛執照駕駛機器腳踏車，處新臺幣
陸仟元。
    理  由
一、原處分意旨略以：異議人即受處分人甲○○於民國（下同）
    99年7 月22日01時20分許，駕駛車牌號碼161-DJR 號重型機
    車，行經彰化市○○路時被攔檢，有「駕駛執照吊扣期間駕
    駛機器腳踏車」之違規行為，經彰化縣警察局逕行舉發，爰
    依道路交通管理處罰條例第21條第1 項第5 款之規定，裁處
    罰鍰新臺幣（下同）6 千元、吊銷駕駛執照及1 年內禁考。
二、聲明異議意旨略以：伊於汽車駕照吊扣期間駕駛機車，員警
    開立無照駕駛之違規，何以須吊銷汽車之駕照，爰請另為適
    法之裁處等語。
三、按汽車駕駛人，於駕駛執照吊扣期間駕駛機器腳踏車者，處
    6,000 元以上12,000元以下罰鍰，並吊銷其駕駛執照，道路
    交通管理處罰條例第21條第1 項第5 款、第4 項固分別定有
    明文。次按汽車駕駛人，未領有駕駛執照駕駛機器腳踏車者
    ，處6,000 元以上12,000元以下罰鍰，並當場禁止其駕駛，
    同條例第21條第1 項第1 款亦有明文規定。
四、經查：
（一）受處分人甲○○前因交通違規事件，為吊扣其普通小客車
      駕駛執照，吊扣期間為自99年3 月5 日起迄100 年3 月4
      日止；惟其於汽車駕駛執照吊扣期間之99年7 月22日01時
      20分許，未領有重型機車駕駛執照而駕駛車牌號碼161-DJ
      R 重型機車，行經彰化市○○路時為警查獲，此為受處分
      人所不爭執，並有前揭裁決書、汽車駕照基本資料、機車
      駕照基本資料及彰化縣警察局彰警交字第I00000000 舉發
      違反道路交通管理事件通知單各1 份附卷可稽，自堪信為
      真實。
（二）按「吊扣證照」為限制或禁止行為之處分，「吊銷證照」
      則為剝奪或消滅資格、權利之處分，行政罰法第2 條第1
      款、第2 款定有明文。次按道路交通管理處罰條例第68條
      業經總統於94年12月14日修正公布，經行政院以95年2 月
      27日行政院院臺交字第0950082898號令核定自95年3 月1
      日施行，該條文修正前係規定：「汽車駕駛人，因違反本
      條例及道路交通安全規則之規定，受『吊扣』或『吊銷』
      駕駛執照處分時，吊扣或吊銷其持有各級車類之駕駛執照
      。」；而修正後係規定：「汽車駕駛人，因違反本條例及
      道路交通安全規則之規定，受『吊銷』駕駛執照處分時，
      『吊銷』其持有各級車類之駕駛執照」，兩者相較，修正
      後之規定已將「吊扣駕駛執照處分效力擴及吊扣所持有之
      各級車類駕駛執照之規定」刪除。故依修正後規定，受吊
      扣駕駛執照處分時，不再吊扣其持有各級車類之駕駛執照
      ，因此，受處分人前因酒後駕駛自用小客車，以致小型車
      之駕駛執照遭依法吊扣，所受之吊扣處分應僅「限制駕駛
      小型車之權利」，而非限制駕駛小型車以外車輛之權利。
（三）次按汽車駕駛執照分為13類：小型車普通駕駛執照、大貨
      車普通駕駛執照、大客車普通駕駛執照、聯結車普通駕駛
      執照、小型車職業駕駛執照、大貨車職業駕駛執照、大客
      車職業駕駛執照、聯結車職業駕駛執照、國際駕駛執照、
      輕型機器腳踏車駕駛執照、重型機器腳踏車駕駛執照、普
      通重型機器腳踏車駕駛執照、大型重型機器腳踏車駕駛執
      照；又汽車駕駛人取得高一級車類之駕駛資格者，應換發
      駕駛執照，並准其駕駛較低級車類之車輛，道路交通安全
      規則第53條、第61條第1 項固分別定有明文。惟依道路交
      通安全規則第61條第1 項各款規定，汽車駕駛人即便有取
      得聯結車、大客車、大貨車、小型車等汽車駕駛執照，仍
      不得駕駛重型機車，僅得駕駛輕型機車，足見駕駛重型機
      車自須有獨立之駕駛執照。本件受處分人未領有重型機車
      駕駛執照而駕駛重型機車之行為，構成無照駕駛，應依道
      路交通管理處罰條例第21條第1 項第1 款「未領有駕駛執
      照駕駛機器腳踏車」之規定處罰，而非依同條例第21條第
      1 項第5 款「駕駛執照吊扣期間駕駛小型車或機器腳踏車
      」之規定處罰。
五、綜上所述，本件違規應依道路交通管理處罰條例第21條第1
    項第1 款「未領有駕駛執照駕駛機器腳踏車」處罰，而無同
    條例第21條第1 項第5 款之適用。從而原處分機關依同條例
    第21條第4 項及第67條第3 項規定，裁罰受處分人吊銷汽車
    駕駛執照，及1 年內禁考之處分，於法未合，應予撤銷，爰
    改依道路交通管理處罰條例第21條第1 項第1 款及違反道路
    交通管理事件統一裁罰基準表規定，自為裁罰如主文第2 項
    所示。
據上論斷，應依道路交通管理處罰條例第87條第2 項、道路交通
案件處理辦法第20條前段，裁定如主文。
中    華    民    國    99    年    9    月    29     日
                  交通法庭      法  官  蕭文學
以上正本證明與原本無異。
如不服本裁定，應於裁定送達後五日內向本院提出抗告狀(須附
繕本 )。
中    華    民    國    99    年    9     月    30    日
                                書記官  卓俊杰

司法院資訊處製作；財團法人民間司法改革基金會備份。
